臺灣屏東地方法院民事裁定
111年度聲字第19號
聲  請  人  鄭丞宏  


相  對  人  張峯鳴  

當事人間聲請停止執行事件，本院裁定如下：
    主  文
聲請駁回。
    理  由
一、聲請意旨：
　　相對人主張聲請人於109年10月22日向其借款新台幣（下同 
    ）130萬元，清償期110年1月21日，並以原設定義務人陳彥
    吉信託登記取得之不動產設定同額普通抵押權予相對人。後
    認聲請人屆期未償還借款，於是對現登記受託人陳小燕（受
    託人變更登記）聲請裁定拍賣抵押物即該不動產獲准（110
    年司拍字第99號），並強制執行在案（110年度司執字第571
    56號，下稱本執行）。然聲請人並無積欠相對人債權，現已
    對相對人提起確認信託關係（併該擔保債權）不存在之訴（
    111年度訴字第3號，下稱本案訴訟）。為此，依非訟事件法
    第195條第3項規定，聲請供擔保停止執行。
二、法律依據與見解：
　　按發票人主張本票債權不存在而提起確認之訴不合於第1項
    之規定者，法院依發票人聲請，得許其提供相當並確實之擔
    保，停止強制執行。非訟事件法第195條第3項定有明文，於
    拍賣抵物裁定可準用(見同法第74-1條第2項規定）。依其立
    法理由：「……法院仍得依發票人之聲請，裁量是否許其提供
    相當並確實之擔保以停止強制執行，用資兼顧發票人及執票
    人之權益及本票乃流通票據之經濟效益。」故本件聲請是否
    准許，仍需兼顧兩造權益而裁量之，非一經聲請即應准許之
    。為此，參照最高法院101年度台抗字第787號民事裁判要旨
    ：「按強制執行法第18條第1項規定強制執行程序開始後，
    除法律另有規定外，不停止執行。明示以不停止執行為原則
    。同條第2項所以例外規定得停止執行，係因回復原狀等訴
    訟，如果勝訴確定，債務人或第三人之物已遭執行無法回復
    ，……為避免債務人或第三人發生難以回復之損害，必於認有
    必要時，始得裁定停止執行。如無停止執行必要，僅因債務
    人或第三人憑一己之意思，即可達到停止執行之目的，不僅
    與該條所定原則上不停止執行之立法意旨有違，且無法防止
    債務人或第三人濫行訴訟以拖延執行，致害及債權人權益。
    故受訴法院准債務人或第三人提供擔保停止執行，須於裁定
    中表明有如何停止執行之必要性，始得謂當。」從而認有關
    停止執行與否之考量，應在於其「必要性」有無。這點本院
    應依職權審酌之。
三、判斷：
　　查相對人對抵押不動產已聲請拍賣獲准裁定，並執以對之為
    本執行；而對此，聲請人亦已對相對人及現受託人陳小燕提
    起本案訴訟等情，已經調卷閱覽無誤，可信為實，其程序形
    式合法並無疑義。但實質觀聲請人所提本案訴訟，其在起訴
    狀僅謂：「然原告（即聲請人）並無積欠被告（即相對人）
    債權，系爭抵押權所擔保之債權並不存在」（見該狀第3頁
    ）數語，簡此並無其他，已不無任意之情。加上，本院所訂
    第一次言詞辦論期日111年2月9日，聲請人不但當日無故不
    到庭（有送達回證在卷足憑），甚且對相對人已提前送達之
    答辨狀所附設定信託契約書（委託人為本件聲請人，受託人
    為陳彥吉）、聲請人為發票人於借款日所簽名之130萬元面
    額本票、同日相對人從其配偶陳小燕帳戶領出130萬元之銀
    行交易明細、聲請人端著一整梱錢面對鏡頭的拍照、同日聲
    請人簽名立下之130萬元借款收據，以及變更受託登記契約
    書（共3人用印），其內原信託人即聲請人之印鑑與前述信
    託契約上之印鑑形狀相同，明顯可見為同一顆（同為圓形章
    ），等等證據資料，已達幾近確定足以證明聲請人有130萬
    元抵押借款存在之事實；聲請人收悉後，竟未加以任何辯駁
    到院，更違常情。有鑑於此，衡量聲請人在本案訴訟已收受
    答辯狀所附大量幾近明確證據後的首次言辯期日，仍無故不
    到庭，又無任何辯駁到院供參，而逕為本件聲請之情況下，
    本院若還以為聲請人沒有濫行訴訟，藉以拖延執行之明顯意
    圖的話，顯有違一般人之訴訟經驗。所以，為免聲請人任憑
    一己之意提起本案訴訟，不但無故不到庭外，猶不履行訴訟
    上應盡之義務的相應提狀到院（民事訴訟法第3項規定參照
    ）供參，徒讓其自已所提訴訟程序空轉，藉以達成拖延執行
    之目的，故認本件停止執行之聲請沒有必要性，不准許，應
    裁定駁回。
四、並依強制執行法第30條之1民事訴訟法第95條、第78條規定
    ，裁定如主文。
中　　華　　民　　國　　111 　年　　3 　　月　　9 　　日
                  民事第一庭    法　官　藍家慶
正本係照原本作成。
如不服本裁定應於送達後10日內向本院提出抗告狀，並繳納抗告
費新臺幣1,000元。 　　　　　　　　　
中　　華　　民　　國　　111 　年　　3 　　月　　9 　　日
                                書記官　粘嫦珠